---
title: "biostat"
author: "camille mathilde"
date: "22/12/2020"
output: pdf_document
---

```{r setup, include=FALSE}
knitr::opts_chunk$set(echo = TRUE)
```

```{r include=FALSE}
library(dplyr)
library(tidyr)
library(kableExtra)
library(pander)
library(corrplot)
```
\newpage

# Introduction 

Nous allons étudier l'occurence des maladies coronarienne du coeur. Une étude préalable à déja été faite sur une cohorte d'individus. Ces individus ont répondu à une date donnée à une enquete sur les habitudes alimentaires. Les réponses ont été recueilli dans une base de donnée que l'on nomme \textbf{Coeur}.

## Présentation de la base de donnée

Notre table de donnée contient 337 individus et 15 variables qui sont

\begin{itemize}
\item Id : identifiant du sujet \
\item	DateEntrée et Datede sortie : les dates d’netrée et de sortie de l’étude\
\item	Date Naissance : la date de naissance \
\item	Statut : si la sortie de l’enquête est due à une maladie coronarienne de cœur, alors le type de maladie est indiqué (on code dont la signification n’est pas précisée ici). Si l’individu est sain à la sortie  de l’enqûete, alors le code vaut 0.\
\item	Emploi : le type d’emploi\
\item	MoisEnquête : le mois (1= Janvier, 12= Décembre) où l’individu a répondu à l’enquête sur ses pratiques alimentaires.\
\item	Taille/Poids (en cm et en kg)\
\item	Graisse : quantité moyenne de graisse ingérée par jour (g/jour).\
\item	Fibres : quantité moyenne de fibres ingérée par jour (g/jour).\
\item	Consommation : la quantité de calories(/100) ingérée par jour.\
\item	hauteConsomation : une variable binaire, recodage de la variable consomation\
\item	MCC : une variable binaire, recodage de la variable statut( 1=MCC, 0= pas de MCC)\
\end{itemize}

Voici les 5 premières ligne de notre table de donnée : 

```{r}
coeur <- readRDS('data/my_data_frame.rds')
coeur <-coeur%>%drop_na()
coeur <-coeur%>%select(-X1)
coeur$statut<-as.factor(coeur$statut)
coeur$emploi<-as.factor(coeur$emploi)
coeur$moisEnqu_e<-as.factor(coeur$moisEnqu_e)
coeur$hauteConsomation<-as.factor(coeur$hauteConsomation)



pander(head(coeur))
```

Cet ensemble d'individu est bien une cohorte car on a relever certaines covariables et les trois données fondammentales qui sont, la date d'entrée dans l'étude, la date de sortie dans l'étude et le cause de sortie dans l'étude.

On peut ajouter que les covariables utilisées dans l'étude sont fixe.

On regarde si la table contient des valeurs manquantes et les enlever si c'est le cas.

On est passé de 337 à 328 individus.



# statistique descriptive 

Notre jeu de donnée présente 5 variabes quantitatives et 9 variables qualitatives.

Faisons un sommaire des variables quantitatives 
```{r}
df_quanti<-coeur%>%select(consommation,fibre,graisse,taille,poids)%>%summary()
pander(df_quanti)
```

En moyenne, les individus mangent 2835 calories par jours, ils ingèrent 12.76 gramme de gras par jour en moyenne, ils mesurent 173 cm et pèsent 72.40 kilo.

Faisons un sommaire des variables quantitatives 

```{r}
df_quali<-coeur%>%select(statut,emploi,moisEnqu_e,hauteConsomation)%>%summary()
pander(df_quali)
```

Il y a 2 fois plus de bank worker que de conductor ou de driver. Il y a 149 personnes qui mangent moins de 2750 calories par jours et 179 personnes qui en mangent plus.

```{r}
df_quanti1<-coeur%>%select(consommation,fibre,graisse,taille,poids)
corr<-corrplot(cor(df_quanti1),method = "number")
corr
```

# regression logistique

# modele de cox 


test
